最　高　行　政　法　院　判　決
　　　　　　　　　　　　　94年度判字第01559號
上　訴　人　甲○○
訴訟代理人　宋國城律師
被 上訴 人　勞工保險局
代　表　人　乙○
上列當事人間因勞保事件，上訴人對於中華民國93年5月12日臺
北高等行政法院92年度訴字第2397號判決，提起上訴。本院判決
如下：
    主  文
上訴駁回。
上訴審訴訟費用由上訴人負擔。
　　理  由
一、緣上訴人於民國（下同）85年4月30日退職，檢據申請老年
    給付，經被上訴人核發8個月老年給付新台幣（下同）22萬2
    千元在案。嗣上訴人於91年9月16日向被上訴人陳情申請補
    發中斷年資之老年給付差額，被上訴人以其係85年4月30日
    退職，不符90年12月21日修正施行之勞工保險條例（下稱勞
    保條例）第12條第2項及第3項「被保險人於88年12月9日以
    後退職者」之規定，乃於91年10月2日以保給老字第0911023
    8850號函核定否准所請。上訴人不服，循序提起行政訴訟，
    遭原審判決駁回，乃提起本件上訴。
二、本件上訴人在原審起訴意旨略以：上訴人自60年3月16日斷
    續加保至70年3月23日退保，嗣於76年12月21日加保，依77
    年2月3日修正之勞保條例第12條，被保險人退保後再參加保
    險時，其原有保險年資應予併計，被上訴人即應依上開規定
    補發上訴人之老年給付。為此，訴請撤銷訴願決定及原處分
    ，被上訴人應核給上訴人老年給付36萬5千3百75元，及自85
    年5月1日起至清償日止按年息百分之5計算之利息等語。
三、被上訴人則以：依上訴人之承保異動資料所示，上訴人係於
    60年3月16日斷續加保至70年3月23日退保，於76年12月21日
    重新加保，則其停保時間已超過6年，依當時適用之勞保條
    例（即68年2月21日施行者）第12條，上訴人係自保險效力
    停止之日起超過6年再參加保險，故其保險年資無法併計。
    而上訴人自76年12月21日至85年4月30日加保期間，被上訴
    人依當時適用之勞保條例（即77年2月5日施行者）第12條核
    算其符合請領老年給付之有效保險年資，合計8年又130天，
    並核定22萬2千元老年給付在案，依法並無不合。復查90年
    12月21日修正施行之勞保條例第12條，被保險人須符合「88
    年12月9日以後退職者」，且於本條例68年2月21日修正前停
    保滿2年或77年2月5日修正前停保滿6年者之要件者，其停保
    前之保險年資始應予併計；而上訴人係於85年4月30日退職
    ，已不符合上開之規定，故亦不得於本條例施行後2年內，
    申請補發併計年資後老年給付之差額等語資為抗辯。
四、原審斟酌全辯論意旨及調查證據結果，以：上訴人自60年3
    月16日斷續加保至70年3月23日退保後，再於76年12月21日
    加保至85年4月30日退職而申請老年給付，故被上訴人審查
    上訴人於76年12月21日再申請加保時，因停保時間超過6年
    ，依當時適用（即68年2月21日修正施行）之勞保條例第12
    條，其70年3月23日以前之保險年資應不予併計。又依本院
    79年12月份庭長評事聯席會議決議，勞保條例第12條所稱「
    原有保險年資」，係指間斷不連續之保險年資經依各加保當
    時之勞保條例規定核計後之有效年資而言；另依90年12月21
    日修正施行之勞保條例第12條第2項，被保險人須符合88年
    12月9日以後退職者，且於本條例68年2月21日修正前停保滿
    2年或77年2月5日修正前停保滿6年者之要件者，其停保前之
    保險年資始應予併計，上訴人係85年4月30日退職，與上開
    規定不合，從而，被上訴人核定不予併計保險年資及補發老
    年給付差額之處分，於法並無違誤，訴願決定予以維持，亦
    無不合，而為駁回上訴人在原審之訴之判決。
五、上訴人上訴意旨復以：（一）依77年2月5日修正施行之勞保
    條例第12條之立法理由，由於電子資料可保存被保險人完整
    之年資資料，爰將保留年資之限制規定予以刪除，以增進被
    保險人之權益，且90年12月21日修正施行之系爭條文亦為相
    同之目的，原審未查，而認上訴人停保前之保險年資不得併
    計，其判決適用法規不當。（二）上訴人於70年3月23日退
    保後，再於76年12月21日加保，依當時有效（即77年2月3日
    修正公布）之勞保條例第12條，其原有保險年資應予併計。
    且上訴人於85年4月30日退職，依當時有效（即84年2月28日
    修正公布）之勞保條例第12條，其保險年資應屬連續，故其
    總計年資應有17年6個月，老年給付保險金額為55萬5千元，
    扣除已給付部分，尚有差額33萬3千元，原審援引90年12月
    19日修正公布之勞保條例第12條規定排除上訴人之年資計算
    ，其判決顯有行政訴訟法第243條第1項之違背法令等語。訴
    請廢棄原判決，發回原審法院。
六、本院查：
（一）按47年7月21日修正公布之勞工保險條例第15條第2項規定
      ：「被保險人停保二年後再加入保險者，以新加入之被保
      險人論。」68年2月19日修正公布之同條例第12條則規定
      ：「被保險人連續參加勞工保險已滿三十日者，於保險效
      力停止之日起六年內再參加保險者，其保險年資，應予承
      認。」嗣該規定於77年2月3日修正公布為：「被保險人退
      保後再參加勞工保險時，其原有保險年資，應予併計。」
      並於90年12月19日修正公布為：「被保險人退保後再參加
      勞工保險時，其原有保險年資，應予併計。被保險人於八
      十八年十二月九日以後退職者，且於本條例六十八年二月
      二十一日修正前停保滿二年或七十七年二月五日修正前停
      保滿六年者，其停保前之保險年資應予併計。前項被保險
      人已領取老年給付者，得於本條例施行後二年內，申請補
      發併計年資後老年給付之差額。」又除有特別規定外，關
      於實體法律關係，是應適用行為時之法律，縱行為後法律
      為有利於當事人之變更，本於法律不溯及既往原則，亦不
      得主張適用行為後之法律。而「勞工保險條例第十二條所
      稱『原有保險年資』，係指間斷不連續之保險年資經依各
      加保當時之勞工保險條例規定核計後之有效年資而言。」
      復經本院79年12月份庭長評事聯席會議決議在案。可知，
      關於勞保條例第12條所稱原有保險年資之認定，除法律有
      特別規定外，應依加保當時勞保條例規定認定之。
（二）經查，上訴人是自60年3月16日斷續加保至70年3月23日退
      保後，再於76年12月21日加保至85年4月30日退職而申請
      老年給付一節，為原審所確定之事實；則依上開所述，關
      於上訴人之原有保險年資，即應分別依其各該投保當時之
      勞保條例規定判定之；是關於上訴人於76年12月21日再申
      請加保時，其原有保險年資即應依當時即68年2月21日修
      正施行之勞保條例第12條規定判定之。故原審判決以上訴
      人於76年12月21日再申請加保時，因停保時間超過6年，
      依當時適用之68年2月21日修正施行之勞保條例第12條規
      定，認上訴人於70年3月23日以前之保險年資應不予併計
      ，即無不合。另90年12月19日修正公布之勞保條例第12條
      雖規定：於勞保條例68年2月21日修正前停保滿2年或77年
      2月5日修正前停保滿6年者，其停保前之保險年資應予併
      計；惟此規定僅溯及適用於88年12月9日以後退職者；故
      於85年4月30日退職之上訴人自無本條規定之適用。是上
      訴人以其是於85年4月30日退職，依當時有效之勞保條例
      第12條，其保險年資應屬連續云云，指摘原判有適用法規
      不當之違法云云，自無可採。故原審判決以上訴人之申請
      因與勞保條例規定不合，認被上訴人核定不予併計保險年
      資及補發老年給付差額之處分，於法並無違誤，訴願決定
      予以維持，亦無不合，而駁回上訴人在原審之訴，核無違
      誤。上訴論旨，求為廢棄，為無理由，應予駁回。
據上論結，本件上訴為無理由，依行政訴訟法第255條第1項、第
98條第3項前段，判決如主文。
中    華    民    國    94    年    10    月   13     日
                  第五庭審判長法  官　高　啟　燦
                              法  官　蔡　進　田
                              法  官　黃　璽　君
                              法  官　廖　宏　明
                              法  官  楊  惠  欽
以  上  正  本  證  明  與  原  本  無  異
中    華    民    國    94    年    10    月    13    日
　　　　　　　　　　　　　　　書記官　張　雅　琴
